# 求教多次交换交易形成的同一控制下合并

提问人：xiongmao12 时间：2012-06-04 16:33:34
准则规定，多次交换交易形成的同一控制下企业合并，个别把表中应当以持股比例计算的合并日应享有被合并方账面所有者权益份额作为该投资的初始投资成本。初始投资成本与原长期股权投资账面价值将合并日取得进一步股份支付对价的公允价值之和的差额，调整资本公积。 如此说来，虽然是同一控制下合并，但是由于是多次交换交易实现的，每次交易都应当以公允价值计量，并确认损益。只是最终要做一笔借长投，贷资本公积（或者相反分录）把长投调整到合并日被合并方所有者权益账面价值。 举例来说， 11 年12 月 31 日，同一集团内的被合并方资产公允价值 1000 万，我方以存货换取25%股权，有重大影响。存货账面价值 200 万，公允价值300 万（假设此处不考虑增值税影响）。那么长投的入账价值应当是 300 ，同时确认 100 万损益（ 300 的收入 200 的成本）。至 12 年4.30，假设权益法核算增加长投 10 万。 12 年4.30日，被合并方资产公允价值 1200 万，账面价值 900 万，我方以无形资产换取被合并方40%股权，从而取得控制权。无形资产账面价值 300 万，公允价值 500 万。这种情况下，第二次交换长投入账金额应当是900*65%-300-10=275万。 那么这次分录就应当是借：长投 275 万，贷：无形资产账面价值 300 ，贷营业外收入 200 ，差额计入资本公积借方225. 请问诸位高手上述理解正确吗？

回答人：chenyiwei
这个问题始终争议不断。最近财政部准备修订长期股权投资准则，所考虑的一个问题就是拟统一各种情况形成的长期股权投资的初始投资成本确定原则。在历次征求意见会上，这个问题的呼声都比较高。如果把所有情况下长期股权投资成本的确定原则都确定为所让渡资产、所承担负债或者所发行权益工具的价值（区分有无商业实质来确定是采用公允价值还是帐面价值），这个问题也就不存在了。长期股权投资准则的修订征求意见稿有可能很快就会发布，到时可以看看。